【裁判字號】    98,交聲,2959
【裁判日期】    980828
【裁判案由】    交管條例聲異
【裁判全文】
臺灣板橋地方法院交通事件裁定
原處分機關  交通部公路總局臺北區監理所板橋監理站
異  議  人
即受處分人  甲○○
上列異議人即受處分人因違反道路交通管理處罰條例案件，對於
交通部公路總局臺北區監理所板橋監理站民國98年8月5日所為之
板監裁字第裁 41－C00000000號處分，聲明異議，本院裁定如下
：
    主  文
原處分撤銷。
甲○○汽車駕駛人，駕駛汽車經測試檢定酒精濃度超過規定標準
，處罰鍰新臺幣壹萬伍仟元，並應接受道路交通安全講習。
    理  由
一、按汽車（包括機器腳踏車）駕駛人，駕駛汽車經測試檢定酒
    精濃度超過規定標準者，處新臺幣（下同）一萬五千元以上
    六萬元以下罰鍰，並當場移置保管該汽車及吊扣其駕駛執照
    一年，道路交通管理處罰條例第三十五條第一項第一款定有
    明文；且依同條例第二十四條第一項第二款規定，有上開違
    規之行為者，並應接受道路交通安全講習。又依道路交通管
    理處罰條例第九十二條第一項所授權訂定之道路交通安全規
    則第一百十四條第二款之規定：「汽車駕駛人飲用酒類或其
    他類似物後其吐氣所含酒精濃度超過每公升零點二五毫克或
    血液中酒精濃度超過百分之零點零五以上者，不得駕車」，
    故駕駛汽車經測試檢定超過上開酒精濃度者，即屬超過酒精
    濃度規定標準，依首揭法律規定，應予處罰。
二、本件原處分認異議人即受處分人甲○○於民國九十八年八月
    三日十九時四十五分許，駕駛 PZY─三五五號重型機車，行
    經臺北縣新莊市○○路六四一號前，為臺北縣政府警察局新
    莊分局中平派出所執勤員警攔檢，經測試其吐氣所含酒精濃
    度達每公升零點三七毫克超過規定標準而掣單舉發。嗣受處
    分人於應到案日期前提出申訴，原處分機關仍認受處分人有
    上開酒後駕車之違規行為，乃依道路交通管理處罰條例第三
    十五條第一項第一款、第二十四條第一項第二款及違反道路
    交通管理事件統一裁罰基準表之規定，裁處罰鍰一萬五千元
    ，並吊扣駕駛執照十二個月（註：本件指吊扣聯結車職業駕
    駛執照），施以道安講習。
三、異議意旨略以：事發當日伊在家中喝酒後騎乘機車出門，已
    有意悔改且不再犯，如伊職業聯結車駕照被吊扣，將影響家
    庭生計，爰請撤銷吊扣駕駛執照之處分等語。
四、經查：
  （一）本件異議人飲酒後，於前揭時、地駕駛 PZY─三五五號
        重型機車，經警攔停稽查測得其吐氣所含酒精濃度達每
        公升零點三七毫克，超過規定標準而掣單舉發之事實，
        為異議人所不爭執，並有酒精濃度測試單及臺北縣政府
        警察局九十八年八月三日北縣警交大字第Ｃ00000
        000號舉發違反道路交通管理事件通知單影本各一紙
        附卷可稽，又異議人未曾考領機車駕駛執照，原處分機
        關所吊扣者，乃異議人所持有之聯結車職業駕駛執照一
        節，復有本件移送書、本院辦理刑事案件電話紀錄查詢
        表各一份在卷可資佐證。是異議人係持聯結車職業駕駛
        執照，於飲酒後已超過酒精濃度規定標準值，仍駕駛上
        開重型機車違規之事實，足堪認定。
  （二）次查道路交通管理處罰條例第三十五條第一項僅規定「
        吊扣其駕駛執照一年」，並未明定其駕駛執照之種類，
        則有關吊扣、吊銷駕駛執照處分效力與執行方式之法令
        依據，當係依據同條例第六十八條規定，而該條文業於
        九十四年十二月十四日修正公布，並自九十五年三月一
        日施行，修正前原規定：「汽車駕駛人，因違反本條例
        及道路交通安全規則之規定，受吊扣或吊銷駕駛執照處
        分時，吊扣或吊銷其持有各級車類之駕駛執照」，修正
        後則規定「汽車駕駛人，因違反本條例及道路交通安全
        規則之規定，受吊銷駕駛執照處分時，吊銷其持有各級
        車類之駕駛執照。」，其立法意旨在於違規行為對道路
        交通秩序之維持及道路交通安全已生較大之影響，故規
        定吊扣或吊銷其持有各級車類之駕駛執照，以限制其繼
        續駕車行駛道路之權利，係屬駕駛行為之限制，並不因
        所持駕駛執照種類不同而有所差異。惟因考量原條文將
        違法或違規駕駛人所持有各級車類之駕駛執照一併吊銷
        或吊扣，失之過酷，對於人民工作與生活影響過鉅，有
        違比例原則，乃將其中「受吊扣處分者，吊扣其持有各
        級車類之駕駛執照」部分之規定刪除。是駕駛人違反道
        路交通管理處罰條例第三十五條第一項第一款之規定而
        受吊扣駕駛執照處分時，依修正後同法第六十八條規定
        並參照其修正意旨，應僅得吊扣違規或違法當時駕駛車
        類之駕駛執照，否則將造成同一違規或違法行為，因受
        處分人持有駕駛執照種類之不同，而異其處分之結果。
        況酒醉駕車行為係製造法所不容許之風險，以風險製造
        之立場觀之，並不因駕駛車輛種類之不同，而有所差別
        ，但從風險實現之觀點而言，酒醉駕駛車類之不同，其
        對於交通安全衍生之實害結果也有所差異，如駕駛人駕
        駛低一級之車類違反本條例之規定時，不論其所造成之
        實害結果，而一律吊扣駕駛人所持有之各類駕照，亦有
        違相同事件相同處理，不同事件不同處理之平等原則（
        臺灣高等法院暨所屬法院九十七年法律座談會刑事類提
        案第四０號討論暨審查意見參照）是以，本件異議人違
        規時係駕駛重型機車，其依法所受之處分應為限制駕駛
        重型機車之權利，而應吊扣重型機車駕駛執照，始符修
        正後第六十八條規定之意旨，然因異議人並未領有重型
        機車駕駛執照，業如前述，自無從處以異議人吊扣重型
        機車駕駛執照之處分，詎原處分機關依交通部九十五年
        五月三日交路字第０九五００三０六三九號、九十四年
        九月十五日交路字第０九四００五一四三三號、八十九
        年八月三十日交路八九字第００八八六一號等相關函釋
        ，認異議人有違反道路交通管理處罰條例第三十五條第
        一項第一款之行為，惟因其並無考領機車駕駛執照，故
        應吊扣汽車駕駛執照等語，顯漏未審酌上開條例第六十
        八條修正理由之意旨。參以異議人係駕駛重型機車違規
        ，如因此吊扣異議人之其他種類車輛駕駛執照，此舉顯
        然將剝奪異議人駕駛其他種類車輛之權利，對異議人之
        權益造成極大之損害，亦與現行之道路交通管理處罰條
        例第六十八條之規定未合，是異議人主張應撤銷吊扣其
        聯結車職業駕照之處分等語，於法尚屬有據。
五、綜上所述，異議人於前揭時、地駕駛重型機車，經測試檢定
    酒精濃度超過規定標準之違規事證明確，堪予認定，原處分
    機關據以援引道路交通管理處罰條例第三十五條第一項第一
    款、道路交通管理事件統一裁罰基準表規定，裁處異議人罰
    鍰一萬五千元，並依同條例第二十四條第一項第二款規定施
    以道安講習處分，核無違誤，然原處分機關未審酌前情，逕
    為裁處吊扣異議人聯結車職業駕駛執照十二個月，難認適法
    ，又因本件酒後駕車乃單一違規行為，罰鍰、吊扣駕照與道
    安講習之處分無從區分，是異議人雖未就酒後駕車裁處罰鍰
    及道安講習部分提出異議，惟依道路交通管理處罰條例第八
    十九條規定，法院處理交通事件，準用刑事訴訟法第三百四
    十八條之規定，則原處分關於前開部分與吊扣駕駛執照部分
    ，應認均為異議聲明之效力所及，本院自得併為審酌，從而
    ，異議人提起本件聲明異議，為有理由，應由本院將原處分
    撤銷，自為裁罰如主文第二項所示，以期適法。至異議人既
    未曾考領機車駕駛執照，猶駕駛重型機車之違規行為，應由
    原處分機關另為適法之處理，附此敘明。
據上論斷，應依道路交通案件處理辦法第二十條前段，裁定如主
文。
中    華    民    國    98    年    8     月    28    日
                    交通法庭    法  官  劉  安  榕
以上正本證明與原本無異
如不服本裁定，應於裁定送達後5 日內敘明抗告理由，向本院提
出抗告狀。
                                書記官  陳  盈  真
中    華    民    國    98    年    8     月    31    日


司法院資訊處製作；財團法人民間司法改革基金會備份。
